【裁判字號】    89,易,1004
【裁判日期】    900315
【裁判案由】    違反電子遊戲場業管理條例
【裁判全文】
臺灣苗栗地方法院刑事判決                        八十九年度易字第一○○四號
    公  訴  人  臺灣苗栗地方法院檢察署檢察官
    被      告  甲○○
右列被告因違反電子遊戲場業管理條例案件，經檢察官提起公訴（八十九年度偵字第
三七九七號），本院判決如左：
    主  文
甲○○無罪。
    理  由
一、公訴意旨略以：被告甲○○係從事夜市流動攤販之工作，無法依電子遊戲場業管
    理條例之相關規定辦理營利事業登記，竟自前開條例於民國八十九年二月三日公
    布日施行，同月五日生效後，仍擅自於八十九年八月十七日晚間在苗栗縣公館鄉
    五谷村一一五號五穀文化村之廣場上分別設置以電子、電腦方式操縱以產生或顯
    示聲光影像、圖案、動作之電子遊戲機「西遊記」、「炸彈超人」、「虎克船長
    」等計十七台，及以未插電之機械方式操縱鋼珠發射之電子遊戲機計十二台，供
    不特定人為益智、娛樂遊戲之用，而經營電子遊戲場業。嗣於八十九年八月十七
    日二十時三十五分許，為警當場查獲。因認被告所為係違反電子遊戲場業管理條
    例第十五條之規定，應依同條例第二十二條之規定處罰。
二、本件公訴人認被告涉有右揭罪嫌，無非是以被告之自白、證人即查獲時在場打玩
    上揭電子遊戲機之黃瑞鈞之證詞、臨檢書一紙及照片四幀等在卷可憑，而電子遊
    戲場業管理條例中所謂之營利事業，應係指以營利為目的，以獨資或合夥方式經
    營之事業，與商業之概念相當，「攤販」亦屬之；至依所得稅法第十一條第二項
    之規定，「攤販」固非為其所定義之營利事業，然此為國家稅務行政之規定，與
    電子遊戲場業管理條例中營利事業之認定自屬無涉；再依營利事業登記規則第三
    條第二項之規定，「攤販」無法辦理營利事業登記，此與電子遊戲場業管理條例
    第十五條配合以觀，應解為「攤販」依現行法之規定不得經營電子遊戲場業之認
    定為其論據。
三、按犯罪事實應依證據認定之，無證據不得推定其犯罪事實。又不能證明被告犯罪
    者，應諭知無罪之判決，刑事訴訟法第一百五十四條、第三百零一條第一項分別
    定有明文。且事實之認定應憑證據如未能發現相當證據，或證據不足以證明，自
    不得以推測或擬制之方法，以為裁判基礎。
四、訊據被告固坦承於上揭時、地擺設上開電子遊戲機計二十九台，以供不特定人益
    智娛樂遊戲之用之事實，惟堅詞否認有違反電子遊戲場業管理條例之情事，辯稱
    ：擺設的並非賭博性電玩，且伊係流動性攤販，並非電子遊戲場店，而依商業登
    記法第四條規定沒辦法去登記。經查：
    (一)按電子遊戲場業管理條例第二十二條乃規定違反同條例第十五條規定者，應處
      以刑罰，同條例第十五條規定：「未依本條例規定辦理營利事業登記者，不得
      經營電子遊戲場業。」，而依同條例第十一條第一項規定：「電子遊戲場業於
      申請營利事業登記、遷址或增加電子遊戲場業營業項目登記時，除應依相關法
      令辦理外，應向直轄巿、縣（巿）主管機關申請核發營利事業登記證及營業級
      別證，並辦理下列事項之登記：一營業級別。二機具類別。三營業場所管理人
      。四營業場所之地址。」是以經營電子遊戲場業，應依相關規定辦理營利事業
      登記。惟查營利事業登記規則第三條第二項規定：「營利事業之管理處、分公
      司、事務所、工廠、保養廠、工作場、機房、倉棧、礦場、建築工程場所、展
      售場所、連絡處、辦事處、服務站、營業所、分店、門市部、拍賣場及類似之
      其他固定營業場所如對外營業，應於開始營業前依本規則規定，分別向該管稽
      徵機關申請營業登記。」，及所得稅法第十一條第二項規定：「本法稱營利事
      業，係指公營、私營或公私合營，以營利為目的，具備營業牌號或場所之獨資
      、合夥、公司及其他組織方式之工、商、農、林、漁、牧、礦冶等營利事業。
      」，故顯見營利事業應有固定營業埸所，方得申請營利事業登記，流動攤販既
      無固定營業埸所，無法依電子遊戲場業管理條例第十一條第一項及同條例第十
      五條申請營利事業登記，並非該條例管制之對象，自屬顯然。
    (二)又依電子遊戲場業管理條例第十條第一項定：「經營電子遊戲場業，應依公司
      法或商業登記法辦理公司或商業登記；其為公司組織者，於申請公司設立、遷
      址登記時，應檢附其營業場所合於第八條第一款及第二款規定之證明文件。」
      ，然依商業登記法第四條第一款之規定，攤販得免為商業登記，則攤販自非電
      子遊戲場業管理規則所規範之對象，至為顯然。綜上所述，雖公訴人認為所得
      稅法第十一條第二項僅為國家稅務行政之規定，與電子遊戲場業管理條例中營
      利事業之認定應屬無涉，惟依電子遊戲場業管理條例第一條第二項規定：「本
      條例未規定者，依其他法令之規定。」，則有關營利事業、商業登記之規定，
      電子遊戲場業管理條例既無明文規範，自須依所得稅法及商業登記法之相關規
      定辦理，是公訴人此部分所述尚有誤會。
    (三)查本案被告係於夜市擺放電子遊戲機，並無店面，且係流動性，並無固定營業
      埸所之情，業據被告供承在卷，並有照片四幀可資佐憑，其應非營利事業登記
      管理規則及所得稅法所規範之營利事業，亦無法為電子遊戲場業管理條例所規
      定之公司或商業登記，故其未辦理營利事業、公司或商業登記，自難認違反電
      子遊戲場業管理條例第十五條之規定，而以同條例第二十二條之罪責處罰。此
      外復查無其他積極證據足資證明被告確有公訴人所指訴之犯行，揆諸前揭說明
      ，不能證明被告犯罪，自應依法為無罪之諭知。
據上論斷，應依刑事訴訟法第三百零一條第一項，判決如主文。
本案經檢察官蔡宗熙到庭執行職務
中      華      民      國     九十     年      三      月     十五     日
                                    臺灣苗栗地方法院刑事第二庭
                                            法  官  黃  建  都
右正本證明與原本無異
如不服本判決，應於送達後十日內向本院提出上訴狀（須附繕本），上訴於臺灣高等
法院臺中分院。
                                            書記官  黃  士  益
中      華      民      國    九十      年      三      月     十五     日


司法院資訊處製作；財團法人民間司法改革基金會備份。
